【裁判字號】    95,上訴,1348
【裁判日期】    950815
【裁判案由】    搶奪等
【裁判全文】
臺灣高等法院臺中分院刑事判決        95年度上訴字第1348號
上  訴  人
即  被  告  丙○○
上列上訴人因搶奪等案件，不服臺灣南投地方法院95年度訴字第
290號，中華民國95年5月15日第一審判決（起訴案號：臺灣南投
地方法院檢察署95年偵字第950號） ，提起上訴，本院判決如下
：
    主  文
上訴駁回。
    事  實
一、丙○○曾因施用毒品案件，經臺灣基隆地方法院於民國92年
    11月24日，以92年度訴字第370 號判處有期徒刑10月確定，
    甫於94年7 月31日縮短刑期執行完畢。丙○○因無法戒絕毒
    癮，復缺錢購買毒品施用，乃與簡宏益（由檢察官另行移送
    原審併案審理）基於意圖為自己不法所有之概括犯意聯絡，
    而為下列先竊取機車，再騎乘搶奪犯行：
(一)於94年12月26日18時許，在南投縣草屯鎮○○路某處，持其
    所有之機車鑰匙1 支，由其下手行竊，簡宏益在旁把風之方
    式，共同竊取不詳車牌之黑色機車1 部；得手後即由簡宏益
    騎車搭載丙○○，共乘該竊得之機車在草屯地區尋找行搶之
    目標，嗣於同日18時50分許，在草屯鎮○○里○○路166 號
    前，見吳念瑧攜帶手提包獨自行走在路旁，乃趁吳念瑧不及
    防備之際，由丙○○自後方下手奪取之吳念瑧之手提包1 只
    ，內有現金新臺幣（下同）1萬餘元、信用卡2張、身分證、
    駕照及健保卡各1 張，得手後即騎乘機車逃逸，二人旋將搶
    奪所得之現金購買毒品花用一空，其他物品則隨手丟棄在南
    投縣南投市南崗橋下方某處。
(二)於95年 2月12日19時許，先在南投縣南投市○○里○○路夜
    市旁，由簡宏益持丙○○所有之上開鑰匙1 支下手，丙○○
    在旁把風之方式，竊取庚○○所有之車牌號碼LHW-296 號機
    車；得手後即由簡宏益騎乘上開機車搭載丙○○，共乘該竊
    得之機車在南投市區尋找搶奪之目標，旋於同日21時30分許
    ，在南投市○○路與彰南路口，以同樣之手法，奪取丁○○
    所有之手提袋1只，內有現金約5千元、信用卡、提款卡、健
    保卡各1張及手機1支，得手後即騎乘機車逃逸，二人旋將搶
    奪所得之現金購買毒品花用殆盡，其他物品則隨手丟棄在南
    投市綠美橋下方。
(三)於95年2 月13日16時許，先在南投縣草屯鎮○○里○○街72
    號佑民醫院附近，由丙○○持其所有之機車鑰匙下手，簡宏
    益在旁把風之方式，竊取壬○○所有之車牌號碼LJS-758 號
    機車，得手後以同樣之方式，先後為下列搶奪犯行：
    1.於95年2 月13日16時45分許，在南投縣草屯鎮○○里○○
      街363號前，奪取乙○○所有之皮包1 只，內有現金9千元
      、金融卡、健保卡及行照各2 張、信用卡、身分證及殘障
      手冊各1 張，得手後現金留供己用，其餘財物、證件則丟
      棄於南投市南崗橋下。
    2.於同月15日19時25分許，在南投縣南投市○○里○○路 ○
      街80號前，奪取己○○所有之皮夾1只，內有現金約8百元
      、信用卡、身分證及南投縣政府員工購物證各1 張，得手
      後現金留供己用，其餘證件則丟棄於南投市綠美橋下。
    3.於同月16日16時30分許，在南投縣南投市○○路187 號前
      ，奪取辛○○所有之包皮1只，內有現金約6千元、信用卡
      4張、提款卡3張、身分證及健保卡各1張與手機1支，得手
      後現金留供己用，其餘證件及手機則丟棄於南投市綠美橋
      下。
二、案經南投縣政府警察局南投分局報告臺灣南投地方法院檢察
    署檢察官偵查起訴。
    理  由
一、訊據被告丙○○於原審審理中坦白承認確有於上開時、地與
    另案被告共犯竊盜、搶奪之犯行，核與共犯簡宏益於偵查中
    供述情節相符。另有證人即被害人甲○○、庚○○、丁○○
    、壬○○、乙○○、己○○、辛○○於警詢中指述、監視器
    翻拍照片、機車照片、現場照片數幀、贓物認領保管單2 份
    、車輛竊盜、車牌失竊資料保別查詢報表－查詢車輛認可資
    料、機車行照各2 份附卷可參，本件事證明確，被告犯行堪
    予認定。
二、核被告所為，係犯刑法第320條第1 項之竊盜罪及同法第325
    條第1 項之搶奪罪，與簡宏益二人間，具有犯意聯絡及行為
    分擔，均為共同正犯，其前後多次竊盜、搶奪犯行，時間緊
    接，方法相同，觸犯構成要件相同之罪，顯係基於概括犯意
    為之，為連續犯，依刑法第56條之規定，均以一罪論，並均
    加重其刑。且其所犯兩罪之間，有方法、目的之牽連關係，
    依刑法第55條之規定，應從較重之搶奪罪處斷。被告前曾受
    如事實欄所載刑之宣告及執行完畢，此有臺灣高等法院被告
    前案紀錄表及臺灣南投地方法院檢察署刑案資料查註紀錄表
    在卷足憑，茲於5 年以內再故意犯本件有期徒刑以上之罪，
    不論依修正前之刑法第47條，或修正後之刑法第47條第1 項
    之規定，均構成累犯，對被告而言並無有利或不利之情形，
    自不生新舊法比較之問題，應逕依修正前之刑法第47條，論
    以累犯，並加重其刑。原審依刑法第28條、修正前刑法第56
    條、第320條第1項、第325條第1項、修正前刑法第55條、第
    47條、罰金罰鍰提高標準條例第1 條前段，審酌被告因一時
    貪念，思慮未週，先竊盜、後搶奪之惡性非輕，所為竊盜、
    搶奪次數非少，影響社會治安甚鉅，飛車搶奪罔顧被害人可
    能因此受有傷害，犯罪後尚能坦承犯行，犯罪後態度良好，
    尚知悔改等一切情狀，量處有期徒刑貳年陸月，如原審主文
    所示之刑，核其認事用法，並無不合。被告上訴，請求從輕
    量刑云云，惟查原審業已審酌被告犯罪一切情狀，量刑亦妥
    適，原審此部分認事用法核無不當，被告上訴為無理由，應
    予駁回。
三、查被告行為後，94年2月2日修正公布之刑法，自95年7月1日
    施行，修正後之刑法刪除第55條關於牽連犯之規定。本件被
    告所犯上開竊盜、搶奪等罪具有牽連犯之關係，依修正前即
    行為時之規定，應從一重之搶奪罪處斷；依修正後之刑法既
    已刪除牽連犯之規定，則所犯上述各罪應依數罪併罰之規定
    分論併罰。比較新舊法之規定，修正後之規定並非較有利於
    被告，依刑法第2條第1項之規定，應適用行為時之法律，即
    適用修正前刑法第55條牽連犯之規定，從一重之搶奪罪處斷
    。又查修正後之刑法亦刪除刑法第56條連續犯之規定，則被
    告之犯行，因行為後新法業已刪除連續犯之規定，此刪除雖
    非犯罪構成要件之變更，但顯已影響行為人刑罰之法律效果
    ，自屬法律有變更，依新法第2條第1項規定，比較新、舊法
    結果，仍應適用較有利於被告之行為時法律即舊法論以連續
    犯（最高法院95年第8 次刑事庭會議決議參照）。又行為後
    法律有變更者，依修正前刑法第2條第1項之規定，以適用裁
    判時法為原則，如行為時法有利於行為人，則例外適用行為
    時法；依修正後刑法第2條第1項規定，以適用行為時法為原
    則，惟如裁判時法有利於行為人，則例外的適用裁判時法。
    以往實務見解，認原判決未及比較適用新舊法時，上訴後，
    雖比較結果以舊法有利於行為人，而原判決別無其他撤銷事
    由，仍應由本院以此為由撤銷改判。惟修正後之規定係以適
    用行為時法為原則，因此原判決雖未及比較適用，然上訴本
    院後，經比較新舊法，行為後之法律並非較有利於行為人，
    仍應適用行為時法，則原判決適用行為時法即無不當，自不
    構成撤銷之事由，併予敘明。
四、另被告持以竊取機車之鑰匙，雖為被告所有，然未據扣案，
    為免日後之執行困難，原審不為沒收之諭知，併此敘明，核
    無不合。
五、據上論斷，應依刑事訴訟法第368條刑法第2條第1項前段，
    判決如主文。
本案經檢察官戊○○到庭執行職務。
中    華    民    國    95    年    8    月    15     日
            刑事第六庭  審判長法  官  李  文  雄
                              法  官  邱  顯  祥
                              法  官  劉  連  星
上列正本證明與原本無異。
如不服本判決應於收受送達後十日內向本院提出上訴書狀，其未
敘述上訴之理由者並得於提起上訴後十日內向本院補提理由書（
均須按他造當事人之人數附繕本）。
                              書記官  陳  秀  真
中    華    民    國    95    年    8  月    16       日
附錄：本案論罪科刑法條全文
中華民國刑法第320條
意圖為自己或第三人不法之所有，而竊取他人之動產者，為竊盜
罪，處5年以下有期徒刑、拘役或500元以下罰金。
意圖為自己或第三人不法之利益，而竊佔他人之不動產者，依前
項之規定處斷。
前二項之未遂犯罰之。
中華民國刑法第325條
意圖為自己或第三人不法之所有，而搶奪他人之動產者，處6月
以上5年以下有期徒刑。
因而致人於死者，處無期徒刑或7年以上有期徒刑，致重傷者，
處3年以上10年以下有期徒刑。
第1項之未遂犯罰之。
                                                      Ａ


司法院資訊處製作；財團法人民間司法改革基金會備份。
